【裁判字號】    99,訴,626
【裁判日期】    991110
【裁判案由】    侵權行為損害賠償
【裁判全文】
臺灣臺北地方法院民事判決               99年度訴字第626號
原      告  甲○○
訴訟代理人  葉秀美律師
複  代理人  陳香如律師
被      告  丁○○
訴訟代理人  戊○○
上列當事人間請求侵權行為損害賠償事件，由本院刑事庭移送前
來，本院於民國99年10月27日言詞辯論終結，判決如下：
    主  文
被告應給付原告新台幣柒萬柒仟柒佰捌拾貳元及自民國九十九年
一月一日起至清償日止，按年息百分之五計算之利息。
原告其餘之訴駁回。
訴訟費用由被告負擔十分之四，其餘由原告負擔。
    事實及理由
一、按訴狀送達後，原告不得將原訴變更或追加他訴，但擴張或
    減縮應受判決事項之聲明者，不在此限。民事訴訟法第255
    條第1項第3款定有明文。查原告起訴時訴之聲明為：被告應
    給付原告新臺幣（下同）691,000元及自起訴狀繕本送達被
    告之翌日起至清償日止，按年息5%計算之利息。嗣於民國99
    年2月5日言詞辯論期日當庭變更聲明為：被告應給付原告68
    9,000元及自起訴狀繕本送達被告之翌日起至清償日止，按
    年息5%計算之利息。原告就訴之聲明變更部分，核屬減縮應
    受判決事項之聲明，揆諸前開說明，尚無不合，應予准許。
二、原告起訴主張：
（一）被告於97年9月10日，駕駛車號300-YC號營業小客車沿臺
      北市○○區○○街2段由東往西行駛至與該路129號旁之無
      號誌管制之交岔路口時，本應注意汽車行駛時，駕駛人應
      注意車前狀況，並保持安全距離及隨時採取必要之安全措
      施，且依當時有日間自然光線、路面無缺陷、無障礙物、
      視距良好等情，客觀上並無不能注意之情事，竟疏未注意
      車前狀況，致與原告所騎乘之自行車發生碰撞，並造成原
      告因此受有頭部外傷、腦震盪疑似腦出血、左肩挫傷及頸
      部扭傷等傷害。案經原告向本院提起告訴，嗣由本院臺北
      簡易庭以98年度北交簡字第864號及本院刑事庭以98年度
      交簡上字第221號判決被告業務過失傷害確定在案。為此
      ，爰依民法第184條第1項、第191條之2、第193條第1項、
      第195條第1項規定，訴請被告賠償原告所受之下列損害及
      法定遲延利息：
 （1）支出之醫療費用部分：
      臺北市立聯合醫院和平院區之醫療費用共計30,000元。
 （2）增加生活上費用部分：
      原告因傷需至醫院接受治療，合計支出計程車費用3,000
      元。
 （3）看護費用部分：
      原告於97年9月10日至97年12月15日間共91日，因傷無法
      自理生活，需由看護全天照顧，以看護費一般標準1日
      2,000元計算，共支出看護費用182,000元。
 （4）因無法工作喪失工作所得：
    原告於每日上午5時至9時於海天香餃店工作，時薪約150
      元，每月可得薪資18,000元，原告因傷告假約6個月期間
      計約損失108,000元。
    原告並於每日上午10時至下午22時於福山食品行所屬釜山
      韓國食堂工作，每月可得薪資36,000元，原告因傷告假約
      6個月期間計約損失216,000元。
 （5）慰撫金部分：
      原告因被告之疏失致受有多處傷害，歷經多次門診治療至
      今仍持續就醫中，且因頭部受創常有暈眩等後遺症發生，
      被迫在家休養，無法正常從事工作，家庭經濟來源短缺，
      影響生活甚鉅，原告在精神上所遭受之痛苦及壓力實難以
      言喻，故請求精神慰撫金150,000元。
 （6）綜上所述，原告所受損害，總計為（30,000元＋3,000元
      ＋182,000元＋108,000元＋216,000元＋150,000元）＝
      689,000元。
（二）聲明：（1）被告應給付原告689,000元及自起訴狀繕本送
      達被告之翌日（即99年1月1日）起至清償日止，按年息5%
      計算之利息。（2）願供擔保請准宣告假執行。
三、被告則抗辯：
（一）對於原告主張於97年9月10日16時許，被告所駕駛車號300
      -YC號營業小客車沿臺北市○○區○○街2段由東往西行駛
      至與該路129號旁之無號誌管制之交岔路口時，與當時正
      由南往北方向行駛由原告所騎乘之腳踏車發生撞擊，致使
      原告因此受有頭部外傷、腦震盪疑似腦出血、左肩挫傷及
      頸部扭傷等傷害之事實不爭執。但有關系爭事故之肇事責
      任鑑定，剛開始認定被告並無肇事責任，第2次鑑定則認
      定被告僅為肇事次因，故縱使認定被告必須負擔賠償責任
      ，原告也應承擔其自己之過失，被告之過失比例應為20%
      ，原告則應負擔80%。又原告請求之看護費用過高，看護
      應僅係照顧原告住院的兩、三天期間，且醫師當時要求原
      告出院，原告不肯出院，原告亦未提出醫師之診斷證明書
      證明有看護之必要，是原告所提出之看護證明書應不實在
      ，不可能需要看護達91天之久。此外，原告不能工作之日
      期在診斷證明書上並無記載，且原告所主張之就業資料亦
      與勞保資料不一致，復因原告之工作損失薪資部分沒有扣
      繳憑單，致保險公司無法評定，被告亦否認原告有無法工
      作而受有薪資之損失。再者，原告主張精神撫慰金部分，
      要求之金額過高應予酌減，因為原告本身也有肇事責任，
      且診斷書上所載之內容均係原告自己之陳述，應不足採。
（二）聲明：（1）原告之訴駁回。（2）如受不利判決，願供擔
      保，請准宣告免為假執行。
四、兩造不爭執之事項：
 （1）被告於97年9月10日16時許，駕駛車號300-YC號營業小客
      車沿臺北市○○區○○街2段由東往西行駛至與該路129號
      旁之無號誌管制之交岔路口時，與當時南往北由原告所騎
      乘之自行車發生碰撞，原告人車倒地，被告因此經本院臺
      北簡易庭以98年度北交簡字第864號及本院刑事庭以98 年
      度交簡上字第221號判決其犯有業務過失傷害罪確定。
 （2）原告於上開時地因系爭車禍事故經送往臺北市立聯合醫院
      急診，同日入加護病房，經診斷其受有頭部外傷、腦震盪
      疑腦出血、頭皮撕裂傷、左肩挫傷及頸部扭傷等傷害，同
      年9月15日出院。
 （3）據臺北市立聯合醫院99年5月12日北市醫和字第099308706
      00號函所載，原告於97年9月10日因系爭車禍入加護病房
      住院治療，於97年9月11日轉入一般病房，住院期間自97
      年9月11日至97年9月15日；原告因系爭車禍受傷治療之醫
      療費用如下：住院部分（97年9月10日至97年9月15日止）
      ：健保部分負擔：2,482元；伙食費、衛材自付額：506元
      。門診部分（97年9月10日至99年5月5日）：健保部分負
      擔：1,580元；證明書費自付額：379元。
 （4）原告因傷至醫院接受治療，合計支出計程車費用3,000元
      。
五、得心證之理由：
（一）原告起訴主張被告係營業小客車司機，被告於97年9月10
      日16時許，駕駛車號300-YC號營業小客車沿臺北市○○區
      ○○街2段由東往西行駛至與該路129號旁之無號誌管制之
      交岔路口時，與當時南往北由原告所騎乘之自行車發生碰
      撞，致使原告人車倒地，經送往臺北市立聯合醫院急診，
      同日入加護病房，經診斷其受有頭部外傷、腦震盪疑腦出
      血、頭皮撕裂傷、左肩挫傷及頸部扭傷等傷害，同年9月1
      5日出院。被告因系爭車禍事件，經本院臺北簡易庭以98
      年度北交簡字第864號及本院刑事庭以98年度交簡上字第
      221號判決其犯有業務過失傷害罪確定之事實，業據本院
      依職權調取本院98年度交簡上字第221號業務過失傷害卷
      宗（內含本院98年度交簡字第864號、臺灣臺北地方法院
      檢察署98年度他字第1412號、98年度發查字第571號、98
      年度偵字第11543號卷）核閱屬實，有道路交通事故調查
      報告表1份、現場圖1份、談話記錄表2份、交通事故補充
      資料表1份及現場照片24張、台北市立聯合醫院和平院區
      診斷證明書1份附於上開刑事卷內可稽，自可信為真正。
（二）按汽車行駛時駕駛人應注意車前狀況，並隨時採取必要之
      安全措施，道路交通安全規則第94條第3項有所明文。查
      被告於上開時間駕駛營業小客車沿臺北市○○區○○街2
      段由東往西行駛至與該路129號旁之無號誌管制之交岔路
      口時，本應注意上開規定，而依據車禍當時之現場狀況，
      雖天候為下雨，但光線為日間自然光線，肇事地點為柏油
      道路，道路無缺陷，無障礙物，視距良好之情，有道路交
      通事故調查報告表1份在刑事卷可據，並無被告不能注意
      之情事，被告竟疏未注意車前狀況，行經無號誌管制之交
      岔路口未注意路口是否有人、車經過，即率然通過交岔路
      口，致所駕駛車輛與原告所騎乘腳踏車撞擊而發生系爭事
      故，被告顯然未盡注意之義務，而有過失甚明，被告於本
      件車禍之過失責任可資認定。
（三）另按慢車行駛至交岔路口，其行進或轉彎，應依標誌、標
      線或號誌之規定行駛，無標誌、標線或號誌者，遇號誌故
      障而無交通人員指揮之交岔路口，支線道車應暫停讓幹線
      道車先行，道路交通安全規則第125條第2款亦有規定。原
      告於系爭車禍事故發生當時，係騎乘腳踏車（慢車）由南
      往北方向行駛之事實，為原告所不否認，且原告所行駛之
      路線，路口繪有「停」標字為支線道，而原告駕駛營業自
      小客車行駛之長沙街則為幹線之情，亦有道路交通事故調
      查報告表及現場照片在刑事卷可據，且依據道路交通事故
      調查報告表所示現場狀況，車禍發生當時之狀況，並無原
      告不能注意之情事，原告違反上開交通法規，支線道車未
      讓幹線道車先行，欠缺應有之注意，因而發生系爭車禍，
      其亦有所過失，可堪認定。本件車禍事故肇事原因，經台
      灣台北地方法院檢察署檢察官囑託臺北市車輛行車事故鑑
      定覆議委員會鑑定，其覆議意見為：一、甲○○駕駛腳踏
      自行車：支線道車不讓幹線道車先行（肇事主因）。二、
      丁○○駕駛300-YC營小客車：涉嫌未注意車狀況（肇事主
      因）。有臺北市政府交通局98年4月8日北市交安字第0983
      0311800號函及所附鑑定覆議意見書在刑事卷可據。上述
      鑑定覆議意見書其鑑定覆議結果與上開論述相同，自屬可
      採。
（四）按因故意或過失，不法侵害他人之權利者，負損害賠償責
      任。汽車、機車或其他非依軌道行駛之動力車輛，在使用
      中加損害於他人者，駕駛人應賠償因此所生之損害。民法
      第184條第1項前段、第191條之2亦有明文。不法侵害他人
      身體或健康者，對於被害人因此喪失或減少勞動能力，或
      增加生活上之需要時，應負損害賠償責任。被害人雖非財
      產上之損害，亦得請求賠償相當之金額。民法第193條第1
      項、第195條第1項亦有規定。查被告對於本件車禍既有過
      失責任，已見前述，是原告起訴請求損害賠償，即屬於法
      有據；至於原告請求之各項損害賠償，玆分別論述如下︰
 （1）支出醫療費用部分：
      依據臺北市立聯合醫院99年5月12日北市醫和字第0993087
      0600號函覆本院內容，原告於97年9月10日因系爭車禍入
      加護病房住院治療，於97年9月11日轉入一般病房，住院
      期間自97年9月11日至97年9月15日；原告因系爭車禍受傷
      治療之醫療費用如下：住院部分（97年9月10日至97年9月
      15日止）：健保部分負擔：2,482元；伙食費、衛材自付
      額：506元。門診部分（97年9月10日至99年5月5日）：健
      保部分負擔：1,580元；證明書費自付額：379元。兩造對
      於臺北市立聯合醫院上述函文並不爭執，原告並同意以臺
      北市立聯合醫院上述函文所附醫療費用收據為準（見本院
      99年7月6日準備程序筆錄），故有關醫療費用部分，本院
      認為臺北市立聯合醫院上述函文所載醫療費用金額應屬原
      告合理必要支出費用，原告所得請求之必要醫療費用為4,
      947元（2,482＋506＋1,580＋379）。
 （2）交通費用部分：
      原告主張其因車禍受傷，額外支出之計程車資交通費用為
      3,000元，為被告所不否認在卷（見本院99年7月6日準備
      程序筆錄）；而本院審酌依據卷附臺北市立聯合醫院上述
      函文所載，原告確實有因系爭車禍受傷而持續至臺北市立
      聯合醫院門診之事實，其因外出而支出交通費用，應核屬
      真實，故此部分原告之請求應予准許。
 （3）看護費用部分：
      依據卷附臺北市立聯合醫院99年5月12日北市醫和字第099
      30870600號函所載，原告因系爭車禍受傷在一般病房住院
      期間（97年9月11日至97年9月15日共計5日）需人看護，
      出院後應不需要看護等語，故原告請求支出看護費用之損
      失，就原告住院期間所支出之看護費用，自屬依法有據；
      至於金額計算方式，原告主張按每日2,000元計算，核與
      證人己○○（證人己○○在萬芳醫院擔任看護工作）所到
      庭證述看護費用是按每日2,000元計算之證詞相符，可信
      原告主張之金額為適當，故原告請求住院期間之看護費用
      為10,000元（2,000×5）之部分，自屬有據，應予准許。
      至於原告另請求自出院後即97年9月16日至97年12月15日
      期間所支出之看護費用，並提出己○○所出具之看護證明
      書為證，且經證人己○○到庭證述看護之事實為據。然原
      告之上述看護費用支出必要之主張為被告所否認，且依據
      臺北市立聯合醫院上述函文已明載，原告出院後應不需看
      護等語，查臺北市立聯合醫院醫師係就原告受傷後住院及
      赴院門診情況所為判斷，該判斷原告是否出院後仍需人看
      護之情，自屬有據且可信。至於證人己○○雖到庭證述自
      97年9月16日起至原告住處看護原告之事實，但證人己○○所證述看護工作之內容，並不能作為佐證原告有因系爭
      車禍受傷之狀況而有他人看護必要之事實，又原告雖以97
      年9月16日以後因原告有暈倒之狀況，故有請人看護之必
      要等語，但就此部分並未具體舉證證明，故原告主張其自
      97年9月16日起所支出之看護費用，要與臺北市立聯合醫
      院之上述函文內容所載不符，原告未能證明乃支出必要之
      看護費用，其此部分之請求，不能准許。
 （4）工作損失部分：
      原告主張系爭車禍發生前每日上午5時至9時於海天香餃店
      工作，時薪約150元，每日上午10時至下午22時於福山食
      品行所屬釜山韓國食堂工作，每月可得薪資36,000元之事
      實，雖為被告所否認，但原告主張之上述任職事實，業據
      證人乙○○（海天香餃店負責人）、證人丙○○（釜山韓
      國料理負責人）到庭證述在卷（見本院99年9月13日準備
      程序筆錄），本院審酌證人乙○○、丙○○及原告3人經
      本院進行隔離訊問，其3人就原告所任職工作、時間、休
      假、薪資給付方式、金額等陳述均相當一致，堪信證人乙○○、丙○○2人所證述內容為真實，是原告主張上述任
      職工作事實，自屬可信。又原告雖主張因本件車禍受傷無
      法工作期間為6個月，但依據卷附臺北市立聯合醫院上述
      函文所載，原告受傷後抱怨持續有頭痛、頭暈、頸痛等症
      狀，推斷應輕微影響生活及工作期間約兩個月等語，故本
      院認為原告所得請求之工作損失，應以2個月為計算基礎
      ；而依此計算，原告於海天香餃店工作每月可得薪資約為
      18,0 00元，於釜山韓國食堂工作每月可得薪資為36,000
      元，原告每月之收入為54,000元，則原告2個月之工作損
      失為108,000元，原告主張之損失金額，在108,000元範圍
      內，應屬可信，逾此部分之請求，即無所據。
 （5）精神慰撫金：
      原告因本件車禍受有頭部外傷、腦震盪疑腦出血、頭皮撕
      裂傷、左肩挫傷及頸部扭傷等傷害，已如前述，又原告受
      傷後抱怨持續有頭痛、頭暈、頸痛等症狀，受傷復原所需
      時間難以判定，依據原告於98年11月11日最後一次回診情
      況研判，受傷後仍有頭痛、頭暈、頸痛等後遺症等語，亦
      有上述臺北市立聯合醫院函文所載，本院審酌上情及原告
      因受傷所受痛苦，暨審酌兩造身份、地位、經濟情況等情
      ，認原告請求被告給付精神慰藉金以100,000元為適當。
 （6）合計上述原告得請求金額，原告因本件車禍受傷，所受損
      失總額為225,947元（4,947元＋3,000元＋10,000元＋108
      ,000元＋100,000元）。
（五）另按損害之發生或擴大，被害人與有過失者，法院得減輕
      賠償金額，或免除之，民法第217條第1項定有明文。查本
      件原告就上述車禍之發生，亦有過失之情，已如前述，則
      依前開說明觀之，即應適用過失相抵之原則，本院依據系
      爭車禍發生之原因、兩造可歸責因素、車禍發生地點有行
      人穿越斑馬線等狀況，據此審酌被告與原告之過失程度，
      酌定被告與原告應負之過失責任程度為4比6，則原告所受
      損害，應核減之金額為10分之6，而依據前述，本件原告
      可向被告請求之金額為225,947元，則核減後之金額，被
      告應賠償原告之金額為90,379元（元以下四捨五入）為適
      當。
（六）末按強制汽車責任保險之保險人依強制汽車責任保險法規
      定所為之保險給付，視為被保險人損害賠償之一部分；被
      保險人受賠償請求時，得扣除之，強制汽車責任保險法第
      32條定有明文。查本件原告因系爭車禍受傷，已由原告依
      強制汽車責任保險法之規定向強制汽車責任保險之保險人
      領取保險金12,597元之事實，為兩造所不否認在卷，自係
      屬實，揆諸前開說明，被告自得將原告所受領之上開強制
      汽車責任保險之保險金，視為應給付賠償額之一部分予以
      扣除。則扣除後原告所得請求被告給付之金額為77,782元
      。
（七）綜上所述，原告所得請求被告給付之金額為77,782元，從
      而，原告請求被告應給付原告77,782元及自起訴狀繕本送
      達被告之翌日（即99年1月1日）起至清償日止，按年息百
      分之5計算之遲延利息，為有理由，應予准許；逾越部分
      ，則不應准許，應予駁回。
五、本件判決基礎已臻明確，兩造其餘攻擊防禦方法及舉證，於
    判決結果無影響，毋庸一一論列，附此敘明。
六、原告雖請求願供擔保請准為假執行，然本件係原告於刑事訴
    訟第二審程序所提起之附帶民事訴訟，經刑事庭裁定移送民
    事庭後，應由民事庭行第二審程序，又本件係非得提起第三
    審上訴之案件，本院判決後即屬確定，故無宣告假執行之必
    要，原告之上述聲請有所誤會，在此敘明。
七、結論：本件原告之訴一部有理由，一部無理由，依民事訴訟
    法第79條，判決如主文。
中    華    民    國    99    年    11    月    10    日
                  民事第二庭  審判長法  官  張松鈞
                                    法  官  林玲玉
                                    法  官  陳杰正
以上正本係照原本作成。
不得上訴。
中    華    民    國    99    年    11    月    10    日
                                    書記官  王怡屏

司法院資訊處製作；財團法人民間司法改革基金會備份。
